臺灣臺北地方法院民事裁定
110年度事聲字第65號
異  議  人  謝孟曉  
相  對  人
即債權人    國泰世華商業銀行股份有限公司

法定代理人  郭明鑑  


相  對  人
即債權人    萬榮行銷股份有限公司

法定代理人  呂豫文  


相  對  人
即債權人    仲信資融股份有限公司

法定代理人  陳鳳龍  
代  理  人  陳奕均  
相  對  人
即債權人    良京實業股份有限公司

法定代理人  平川秀一郎



相  對  人
即債權人    元大國際資產管理股份有限公司

法定代理人  宋耀明  


相  對  人
即債權人    磊豐國際資產管理股份有限公司

法定代理人  張司政  


上列當事人間聲請消費者債務清理事件，異議人對於民國110年7
月29日本院司法事務官所為110年度司消債聲字第29號裁定聲明
異議，本院裁定如下：
    主  文
原裁定廢棄。
發回原司法事務官更為當之處分。
    理  由
一、按關於更生或清算之程序，除本條例別有規定外，準用民事
    訴訟法之規定，消費者債務清理條例（下稱消債條例）第15
    條定有明文。而當事人對於司法事務官處理事件所為之終局
    處分，得於處分送達後10日之不變期間內，以書狀向司法事
    務官提出異議。司法事務官認前項異議有理由時，應另為適
    當之處分；認異議為無理由者，應送請法院裁定之。法院認
    第1項之異議為有理由時，應為適當之裁定；認異議為無理
    由者，應以裁定駁回之。查本院民事執行處司法事務官於民
    國110年7月29日所為110年度司消債聲字第29號裁定（下稱
    司消債聲卷），於同年8月3日送達異議人，而異議人於10日
    內之同年月6日對上開裁定提出異議，司法事務官認其異議
    為無理由，送請本院為裁定，程序方面經核與上開條文規定
    相符，先予敘明。
二、次按更生方案經法院裁定認可確定後，債務人因不可歸責於
    己之事由，致履行有困難者，得聲請法院裁定延長其履行期
    限。但延長之期限不得逾二年；債務人可處分所得扣除自己
    及依法應受其扶養者所必要生活費用之餘額，連續三個月低
    於更生方案應清償之金額者，有前項事由，消債條例第75條
    第1項、第2項定有明文。上開條文規定「不可歸責於己之事
    由」，應指出於己身所能控制之自然力或其他人為事由，具
    有猝然性而不能預知，非人力所能參與或所能阻止，而陷於
    不能履行承諾償還自己之債務而言，如債務人因非自願性失
    業或因地震、颱風等事由造成損害致無力清償等事由。
三、異議意旨略以：因疫情發生導致沒有工作，還款計畫產生變
    故，請准延期還款等語(本院卷第31頁)。經查：
(一)異議人聲請更生，前經本院以107年度消債更字第204號裁定
    自107年10月31日下午4時起開始更生程序後，異議人陳報其
    平均每月收入為41,348元（平均薪資為40,000元，解約所得
    保單價值準備金平均每月以1,438元計算），必要支出為20,
    667元，收支餘額為20,681元(計算式：41,348-20,667=20,6
    81元)，所提更生方案以每月為1期，還款期限為6年，共72
    期，每期清償金額18,650元（清償與收支餘額比例為90%）
    ，總清償金額為1,342,800元，經本院司法事務官於109年2
    月15日以108年度司執消債更更字第1號裁定認可。嗣異議人
    於110年6月16日具狀表示因疫情沒有工作，房租、水電、更
    生都要付款，已將汽車貸款來繳費用，無法生活，聲請延長
    更生方案等語(司消債聲卷第3頁)，本院司法事務官認異議
    人於109年1月至109年5月存摺入金分為54,000元、53,000元
    、649,660元(含汽車貸款479,660元)、30,000元、50,000元
    ，其中3月份存入金額扣除汽車借貸所得之479,660元，亦尚
    有170,000元(計算式：649,600-479,600=170,000，司消債
    聲卷第8至14頁)，並非無法履行更生方案，且異議人於勞保
    投保公司亦與其稅務電子閘門財產所得資料調件明細表所載
    收入來源不同，難認異議人無工作或無收入，無不可歸責之
    事由致履行更生方案顯有困難，以110年度司消債聲字第29
    號裁定(下稱原裁定)駁回聲請，經本院職權調取上開卷宗查
    閱屬實。
(二)次查，異議人之勞保與就保資料記載其於108年2月21日至10
    8年7月9日在康紘書報社投保薪資為42,000元（註記適用就
    業保險），於108年7月15日至109年4月30日在康紘書報社投
    保薪資為40,100元（註記適用就業保險），於109年6月15日
    至109年12月31日在基隆市乳品飲料派送業職業工會投保薪
    資為23,800元，於110年1月1日至110年1月4日投保薪資為24
    ,000元，於110年7月7日至110年12月31日在基隆市乳品飲料
    派送業職業工會投保薪資為24,000元，於111年1月1日調整
    投保薪資為25,250元，於111年1月6日至111年3月6日在安利
    環保服務有限公司投保薪資為33,300元（註記適用就業保險
    ），於110年8月27日至110年8月30日在桃園縣陸上運輸服務
    人員職業工會投保薪資為24,000元等情(本院卷第53至59頁)
    ，可見異議人在更生方案確定前，陳報在康紘書報社所得之
    每月可處分所得為4萬元部分，與上揭資料大致相符，堪予
    採認。而更生方案於109年3月16日確定後，異議人於111年1
    月6日至111年3月6日在安利環保服務有限公司投保薪資為33
    ,300元，扣除異議人更生方案原訂必要生活費用20,667元，
    異議人可處分所得為12,633元，已不足履行每月清償18,650
    元之更生方案，且109年6月15日後之其他月份查無更高於上
    述加保薪資之所得資料，有本院職權查詢之109年稅務電子
    閘門調件明細表可考，可見異議人其他月份收支餘額更低，
    其主張疫情影響薪資收入非虛，其可處分所得確有連續三個
    月以上低於更生方案應清償金額之事實。本院審酌110年以
    來新冠肺炎本土疫情，各產業倍受衝擊，迄至111年之疫情
    仍有起伏，終結之期難以確定，非屬債務人所得控制之客觀
    環境變動，異議人自110年起就業情形不穩定，認異議人係
    因不可歸責於己之事由，致履行困難，且為求異議人經濟生
    活復甦之立法目的，並兼顧增進債權人最大之受償利益，更
    生方案應有延長履行期限之必要。從而，異議人主張依本條
    例第75條第1項規定聲請延長更生方案履行期限，屬有據，
    應予准許。異議意旨指摘原裁定不當，求予廢棄，為有理由
    ，自應由本院廢棄原裁定，並發回原司法事務官另為妥適之
    處理。
五、從而，異議人請求廢棄原裁定，應認有理由，爰將原裁定廢
    棄，並發回由本院原司法事務官詳加調查後，再為適當之處
    分。
六、據上論結，異議為有理由，依消費者債務清理條例第15條、
    依民事訴訟法第240條之4第3項，裁定如主文。
中　　華　　民　　國　　111 　年　　4 　　月　　29　　日
                  民事第二庭    法　官　林修平
以上正本係照原本作成。
如不服本裁定應於送達後10日內向本院提出抗告狀，並繳納抗告
費新臺幣1,000元。　　　　　　　　　
中　　華　　民　　國　　111 　年　　4 　　月　　29　　日
                                書記官  宇美璇